【裁判字號】    97,易,3549
【裁判日期】    980525
【裁判案由】    妨害名譽
【裁判全文】
臺灣臺北地方法院刑事判決              97年度易字第3549號
公  訴  人  臺灣臺北地方法院檢察署檢察官
被      告  丁○○
                        樓
上列被告因妨害名譽案件，經檢察官聲請以簡易判決處刑（97年
度偵字第17983號），本院認為不宜，改依通常程序審理，判決
如下：
    主  文
丁○○犯誹謗罪，處有期徒刑參月，如易科罰金，以新臺幣壹仟
元折算壹日。
    事  實
一、丁○○意圖散布於眾，基於妨害名譽之犯意，先於民國96年
    12月21日，在臺北市松山區○○○路○段「海霸王餐廳」聚
    餐場合，向甲○○傳述己○○與黃文德有不可告人之男女曖
    昧關係，復於96年底及97年4月間，承繼上開妨害名譽接續
    犯意，以其位於臺北市○○區○○街142巷16之1號5樓住處
    電話、行動電話等，分別撥打與戊○○及庚○○等，亦傳述
    己○○與黃文德有不可告人之男女曖昧關係、半夜常跑去找
    黃文德等顯與公共利益無關之言論，致毀損己○○及黃文德
    之名譽（黃文德部分未具告訴）。
二、案經己○○訴由臺北市政府警察局松山分局報告臺灣臺北地
    方法院檢察署檢察官偵查後，聲請以簡易判決處刑，本院認
    為不宜，改依通常程序審理。
    理  由
一、訊據被告丁○○矢口否認有前開誹謗犯行，辯稱：伊從沒有
    主動與甲○○、戊○○及庚○○這三個人說己○○與黃文德
    有曖昧關係，是戊○○打電話給伊的，別人問伊時，伊是說
    伊不知道云云。惟查：上揭犯罪事實，業據告訴人己○○指
    訴綦詳，核與證人甲○○、戊○○及庚○○分別於本院審理
    時結證稱：「丁○○說很多，我覺得就是講己○○與黃文德
    有曖昧，例如己○○很晚到還會到黃文德家按喇叭，阿德管
    他管的很緊，除這些還有講其他的，我沒有記很多。我問她
    黃文德為何沒來，她就主動說這些事。我想丁○○所講的，
    一般人聽起來就是（己○○與黃文德）有曖昧關係。」（以
    上為甲○○之證詞，詳本院卷第61頁至第62頁背面）、「（
    檢察官問：九十六年底被告打電話跟你說己○○的什麼事情
    ？）有一天下午被告打電話給我，她..，後來又提到己○○
    與黃文德之間走得很近，己○○在深夜都會到黃文德那裡去
    找黃文德，大概鄰居都在反應，己○○那麼晚去找黃文德，
    大概開車去會吵到鄰居，也認為黃文德已離婚，會影響到他
    的名譽，被告還跟我提到他們很好，黃文德一大早會去己○○的辦公室幫己○○跑業務、送早餐。」（以上為戊○○之
    證詞，詳本院卷第65頁正、背面）及「（檢察官問：你在筆
    錄中提到被告有打電話跟你提及己○○的事情，被告在電話
    中跟你講的事情是何事？）那天我是借住在朋友家，被告打
    兩通電話來，時間大約在深夜，詳細幾點不記得，第一通被
    告打手機給我，我跟他說我很累有何事第二天在打給我，後
    來隔天約在傍晚時，我回撥給被告，被告說...，文德與鯤
    義的關係，檯面下不用講大家都知道，當下我聽到的心裡反
    應是說黃文德與己○○有曖昧的意思，但我沒有反問被告，
    只是心理在想。」（以上為庚○○之證詞，詳本院卷第63
    頁背面）等語相符，證人乙○○雖在本院證稱：「當天在餐
    桌上我沒有聽見你跟甲○○的對話，也沒有聽見妳與甲○○
    談論己○○的事情。」，惟亦證稱：「當天在餐桌我的時間
    有限，不可能長久留在一個地方，我有到處去跟認識的人談
    天。」（詳本院卷第98頁背面），因乙○○未全程陪同被告
    及甲○○用餐，故乙○○之證言無法推翻甲○○不利於被告
    之證詞；另丙○○在本院證稱：「（被告問：你有無曾經向
    我提過己○○有外遇的事情？）有。」，此僅能證明被告非
    無端指摘黃文德與己○○有曖昧關係而已，因黃文德與己○○是否有曖昧關係，為私德範圍之事項，而與公共利益無關
    ，是即使被告能證明其所誹謗之事為真實，亦不能不罰，況
    其僅能證明係聽自丙○○處，尚不能證明所誹謗之事為真實
    ？又被告所辯與甲○○、戊○○及庚○○3位證人所證不合
    ，且其所辯並未向證人等指摘聲請簡易判決處刑書所載之誹
    謗言語一節，衡諸常情，因被告與3位證人間並無仇怨嫌隙
    ，若非真有其事，3位證人豈有甘冒偽證刑責而誣攀被告之
    理？是其所辯，核屬卸責之詞，委無足取。本件事證明確，
    被告犯行洵堪認定，應依法論科。
二、核被告所為，係犯刑法第310條第1項之誹謗罪。被告3次妨
    害名譽行為，均係基於一個誹謗犯意接續為之，為刑法接續
    犯而論以一罪。爰審酌被告並無前科，素行尚可，身為智識
    健全之成年人，恣意誹謗告訴人，毀損告訴人之人格及名譽
    ，造成之損害不小，再參酌被告犯罪手段尚屬平和，暨犯後
    否認犯行，態度欠佳等一切情狀，量處如主文所示之刑，並
    諭知易科罰金之折算標準。
據上論斷，依刑事訴訟法第452條、第284條之1、第299條第1項
前段，刑法第310條第1項、第41條第1項前段，刑法施行法第1條
之1，判決如主文。
本案經檢察官申心蓓到庭執行職務。
中    華    民    國    98    年    5    月    25    日
                  刑事十三庭  法  官  張文俊
以上正本證明與原本無異。
如不服本判決應於收受送達後10日內向本院提出上訴書狀，並應
敘述具體理由；其未敘述上訴理由者，應於上訴期間屆滿後20日
內向本院補提理由書（均須按他造當事人之人數附繕本）「切勿
逕送上級法院」。告訴人或被害人如對於本判決不服者，應具備
理由請求檢察官上訴，其上訴期間之計算係以檢察官收受判決正
本之日期為準。
                              書記官  陳鳳瀴
中    華    民    國    98    年    5     月    25    日
附錄本案論罪科刑法條全文：
中華民國刑法第310條：
意圖散布於眾，而指摘或傳述足以毀損他人名譽之事者，為誹謗
罪，處1年以下有期徒刑、拘役或500元以下罰金。
散布文字、圖畫犯前項之罪者，處2年以下有期徒刑、拘役或1千
元以下罰金。
對於所誹謗之事，能證明其為真實者，不罰。但涉於私德而與公
共利益無關者，不在此限。


司法院資訊處製作；財團法人民間司法改革基金會備份。
